【裁判字號】    96,重金上更(三),215
【裁判日期】    980623
【裁判案由】    洗錢防制法
【裁判全文】
臺灣高等法院刑事判決         96年度重金上更(三)字第215號
上  訴  人  臺灣臺北地方法院檢察署檢察官
上  訴  人
即  被  告  甲○○
選任辯護人  吳啟孝律師
            范  惇律師
上  訴  人
即  被  告  乙○○
選任辯護人  劉添錫律師
上  訴  人
即  被  告  丁○○
上列上訴人因被告違反洗錢防制法案件，不服臺灣臺北地方法院
八十九年度訴字第一一一九號，中華民國九十年十二月十三日第
一審判決（起訴案號：臺灣臺北地方法院檢察署八十九年度偵字
第一００六九號，併辦案號：八十九年度偵字第一三二０六號）
，提起上訴，判決後經最高法院發回更審，本院判決如下：
    主  文
原判決關於甲○○、乙○○、丁○○部分均撤銷。
甲○○、乙○○、丁○○共同洗錢，甲○○處有期徒刑貳年；乙○○處有期徒刑壹年拾月；丁○○處有期徒刑壹年陸月，減為有
期徒刑玖月。
    事  實
一、甲○○與乙○○、丙○○（已判決確定）等人均係朋友關係
    ，丁○○與丙○○原係夫妻，二人為辦理優惠貸款而於民國
    八十七年十一月間離婚，惟實際上仍同財共居，葉愫樺（原
    名葉素娥）與丁○○則因土地仲介而認識。八十九年二月間
    ，甲○○經由林慶順（經原審法院另案通緝）之引介，認識
    任職於臺灣銀行松江分行（以下簡稱臺銀松江分行）擔任出
    納之陳守樸（業由檢察機關通緝中）。
二、查「保管有價證券」係臺灣銀行業務之一，「中興票券股份
    有限公司」（下稱中興票券公司）並與臺銀松江分行簽訂保
    管有價證券契約書，由中興票券公司有償委託臺銀松江分行
    保管包含政府公債在內之有價證券。而陳守樸係臺銀松江分
    行之出納，負責該行金庫保管品存放等業務，依斯時有效之
    刑法規定，為依據法令從事公務之人員。八十九年一月十八
    日，中興票券公司為剪取公債票（以下簡稱債票）上之息票
    ，乃自受託保管債票之臺銀松江分行提取「中央政府重大建
    設公債甲類第七期債票」（下稱交建甲七公債）計三百零九
    張（均為無記名式債票），面額共計新台幣（下同）十一億
    七千五百九十萬元（其中面額十萬元券九張、五十萬元券四
    十二張、一百萬元券三十四張、五百萬元券二百二十四張）
    。中興票券公司剪取息票後，將前開三百零九張債票，交由
    臺銀松江分行派駐在中興票券公司之行員簡金科轉交予該分
    行警衛陳俊蒼攜回，陳俊蒼即於當日下午，將該批債票交予
    出納陳守樸，但未行簽收。陳守樸見有機可乘，乃意圖為自
    己不法之所有，將其職務上持有，但仍屬中興票券公司所有
    之私有財物即上開三百零九張債票悉數侵占入已，而犯貪污
    治罪條例第六條第一項第三款之最輕本刑為五年以上有期徒
    刑以上之侵占職務上持有之非公用私有財物罪，而屬洗錢防
    制法所規範之重大犯罪（刑法及貪污治罪條例修正後，陳守
    樸之身分雖非公務員，但其所涉刑法第三百三十六條第二項
    業務侵占罪，所侵占之財物亦逾新臺幣五百萬元，仍屬洗錢
    防制法所規定之重大犯罪）。嗣至八十九年二月二十三日，
    中興票券公司通知臺銀松江分行，欲將上開債票中之五百萬
    元券三十張，轉為抵押擔保品，臺銀松江分行承辦員黃榮隆
    乃通知出納陳守樸如數提出，陳守樸為免侵占犯行敗露，即
    於次日（即二十四日）下午臨時銷假上班，交出五百萬券債
    票三十張予不知情之黃榮隆處理，餘二百七十九張仍未交還
    （細目如附表一）。
三、陳守樸於侵占得手後，積極尋覓洗錢銷贓管道，甲○○、乙○○、丁○○、丙○○及葉愫樺，對上開債票之來源係他人
    重大犯罪所得財物，有所認識，但為高額之佣金，竟為如下
    之掩飾、收受或為之牙保之洗錢行為：
（一）陳守樸透過林慶順之介紹，自八十九年二月十七日起至三
      月六日止，先後四次（時間詳附表二），以「和桐化工股
      份有限公司」之名義，將侵占所得之五百萬元券債票七十
      一張，出售予「大華證券股份有限公司」（下稱大華證券
      公司），得款三億五千五百萬元後，匯入陳守樸設在世華
      商業銀行儲蓄部之帳戶。甲○○明知上開款項係陳守樸侵
      占職務上持有之財物洗錢銷贓所得，仍提供其經營之「中
      陸股份有限公司」（下稱中陸公司）設在銀行之帳戶，接
      續供陳守樸匯入贓款，以為掩飾，進而收受。先於八十九
      年二月二十三日由陳守樸匯款六千萬元至「彰化商業銀行
      長安東路分行」（下稱彰化銀行）帳號00000000
      000000號中陸公司帳戶；又於同年三月六日，匯款
      四千萬元至「泛亞商業銀行大同分行」（下稱泛亞銀行）
      帳號000000000000號中陸公司帳戶。陳守樸
      其後又分多次，自上開二帳戶結匯款美金，轉往美國「Ｘ
      ＣＥＬ  ＬＵＢＥＧＲＯＵＰ，ＩＮＣ．」（下稱美國Ｘ
      ＣＥＬ公司）帳戶（詳細資金流向如附表二）。
（二）陳守樸嗣於八十九年三月二十四日改任臺銀松江分行之初
      級襄理，原出納職務由林玉惠接任。陳守樸為免事跡敗露
      ，乃藉口業務繁忙，遲未辦理金庫保管品之清點、交接。
      迄同年五月三日，因臺灣銀行總行通知將進行例行性清點
      保管品工作，陳守樸、林玉惠為因應總行之業務稽核檢查
      ，乃製作交接日為八十九年三月二十四日之移交清冊。嗣
      於同年五月九日稽核清點後，發現短少二百七十九張債票
      ，面額共計十億二千五百九十萬元（其中面額十萬元券九
      張、五十萬元券四十二張、一百萬元券三十四張、五百萬
      元券一百九十四張，含利息總計市價約十二億元）。陳守
      樸見犯行敗露，急於五月十日搭機出境至大陸藏匿，並將
      侵占剩餘之面額五百萬元之債票一百二十三張（原一百九
      十四張，賣予大華證券七十一張，餘一百二十三張），託
      由林慶順，再轉託甲○○代為銷贓變現。
（三）甲○○明知林慶順所交付之債票，係陳守樸重大犯罪侵占
      所得之財物仍予收受，並允為牙保，並即轉請乙○○尋覓
      買主。乙○○、丁○○、丙○○、葉愫樺等人均明知甲○○委託販賣之債票，求售甚急，且無上手之交易資料，係
      屬來路不明他人重大犯罪所得之財物，為貪圖高額佣金，
      仍與甲○○共同基於牙保洗錢之犯意聯絡（葉愫樺僅就後
      述八十三張債票部分有共同犯意之聯絡），積極尋求買主
      ，並約定佣金之分配，乙○○、丁○○（與丙○○）、葉
      愫樺各百分之四，甲○○則為百分之八。其等實際洗錢之
      行為及方法如下：
  １、由乙○○委由丙○○洽商丁○○代覓買主，而於八十九年
      五月十日販售面額五百萬元券四十張予「華僑商業銀行」
      （現與花旗銀行合併，以下仍稱華僑商銀）信託部，得款
      二億一千五百四十四萬二千零六元，匯入乙○○在華僑商
      銀信託部新開立之帳號00000000000000號
      帳戶，乙○○等人於取得上開款項後，更分別就二億元及
      一千五百四十四萬二千零六元為如下之處理（詳細資金流
      程如附表三）：
    (1)二億元部分：
      乙○○將其中二億元開立成面額一千萬元以臺灣銀行為付
      款人之支票（以下簡稱臺支）十六張，以及面額八百萬元
      之臺支五張後，提示面額八百萬元之臺支二張，進帳一千
      六百萬元，並將其中之六百萬元，匯至臺北銀行松江分行
      帳號000000000000號「丙○○」帳戶，五百
      萬元匯至臺北銀行寶清分行帳號00000000000
      0號「丁○○」帳戶，四百四十萬元匯至臺北國際商業銀
      行營業部帳號0000000000000號「丁○○」
      帳戶，六十萬元匯入臺灣省合作金庫大同支庫帳號000
      000000000號「乙○○」帳戶；剩餘之面額八百
      萬元臺支及前開十六張面額一千萬元臺支部分，則提示面
      額一千萬元之臺支四張，存入泛亞銀行大同分行帳號00
      0000000000號「中陸公司」帳戶；提示面額一
      千萬元臺支三張及八百萬元臺支一張，存入泛亞銀行吉林
      分行帳號000000000000號「甲○○」帳戶，
      以上款項合計七千八百萬元旋再轉存至乙○○在泛亞銀行
      大同分行開設之帳號000000000000號「釩古
      國際企業有限公司」帳戶；另提示面額一千萬元臺支三張
      ，存入彰化銀行長安東路分行「中陸公司」帳戶，及提示
      面額一千萬元臺支二張及八百萬元臺支一張，存入中國信
      託商業銀行中山分行帳號0000000000000號
      「甲○○」帳戶。
    (2)一千五百四十四萬二千零六元部分：
      乙○○出售四十張債票所得之其餘一千五百四十四萬二千
      零六元部分，則轉帳匯入丁○○另行覓得之朱迺雄之華僑
      商銀營業部之帳戶內。
  ２、乙○○透過丁○○之介紹認識葉愫樺後，即經由葉愫樺之
      協調、聯繫，於八十九年五月十二日，持面額五百萬元券
      八十三張，至世華聯合商業銀行（下稱世華銀行）營業部
      ，將之由實體公債轉換為無實體公債（公債存摺），以增
      加債券權利之可信度，進而出售予大華證券公司，得款四
      億五千二百六十七萬五千五百零一元，並匯入乙○○在世
      華銀行營業部新開立之帳號00000000000號帳
      戶，並為如下之處理：
    (1)乙○○其後即將其中之三億六千萬元，開立面額六千萬元
      之臺支六張，經由泛亞銀行大同分行釩古公司帳戶提示其
      中之三張，計一億八千萬元；經由美國運通銀行臺北分行
      陳祝憲帳戶提示一張，計六千萬元；另由益鵬電子企業有
      限公司帳戶提示二張，計一億二千萬元。
    (2)乙○○在世華銀行營業部帳戶內之剩餘款項，則由乙○○
      另提領二十萬零八百七十元，結匯成港幣五萬元後，以甲○○名義匯出。
    (3)另分別匯出一千六百萬元至世華銀行建成分行帳號000
      00000000號「丙○○」帳戶；匯出一千六百萬元
      至「葉愫樺」在世華銀行新開立之帳號00000000
      000號帳戶；另擬匯出美金九十五萬元至香港上海銀行
      ，經世華銀行以其未檢附交易資料而未匯成，帳內餘款仍
      達六千零四十七萬五千六百三十一元。
    (4)葉愫樺之上開帳戶取得前揭一千六百萬元後，除即提現七
      十萬元（其中五十萬元交付丁○○）外，另分別電匯八百
      萬元至第一商業銀行松江分行00000000000號
      「丁○○」帳戶，電匯六百萬元至中信銀行中崙分行帳號
      0000000000000「李堂毓」（葉愫樺之子）
      帳戶，電匯三十萬元至合作金庫松江支庫帳號00000
      00000000號「葉愫樺」帳戶（詳細資金流向如附
      表四）。
  ３、上開二次交易結果，甲○○（含中陸公司）分得五千八百
      萬元（即甲○○在中國信託銀行中山分行之二千八百萬元
      及中陸公司在彰銀長安東路分行之三千萬元），乙○○分
      得六十萬元（釩古公司帳內更達二億五千八百萬元），丁○○分得一千七百九十萬元（即在臺北銀行寶清分行之五
      百萬元、在臺北國際商業銀行之四百四十萬元、在一銀松
      江分行之八百萬元，以及葉愫樺提現七十萬元後所交付之
      五十萬元），丙○○分得二千二百萬元（即臺北銀行松江
      分行之六百萬元及世華銀行建成分行之一千六百萬元），
      葉愫樺分得七百五十萬元（即世華銀行提領一千五百萬元
      後剩餘之一百萬元、葉愫樺之子李堂毓帳戶內之六百萬元
      、葉愫樺合庫松江支庫內之三十萬元，以及葉愫樺提領現
      金七十萬元並交付其中之五十萬元予丁○○後，剩餘之二
      十萬元）
四、臺灣銀行確定短少上開公債券後，於八十九年五月十一日向
    法務部調查局臺北市調查處報案，查獲上情，該銀行並於同
    月十二日下午通報中央銀行掛失上開公債，並經檢察官函請
    相關行庫查扣相關帳戶（詳如附表五）。
五、案經法務部調查局臺北市調查處移送臺灣臺北地方法院檢察
    署檢察官偵查起訴。
    理  由
壹、程序方面：
一、按被告以外之人於審判外之言詞或書面陳述，除法律有規定
    者外，不得作為證據；又被告以外之人於審判外之陳述，雖
    不符合同法第一百五十九條之一至第一百五十九條之四之規
    定，但經當事人於審判程序同意作為證據，法院審酌該言詞
    陳述或書面陳述作成時之情況，認為適當者，亦得為證據。
    當事人、代理人或辯護人於法院調查證據時，知有第一百五
    九條第一項不得為證據之情形，而未於言詞辯論終結前聲明
    異議者，視為有前項之同意，刑事訴訟法第一百五十九條第
    一項及第一百五十九條之五分別定有明文。經查，被告甲○○及其辯護人除對於共犯乙○○在偵、審中非以證人之身分
    陳述，亦未令其對質、詰問，爭執其證據能力外，對其餘證
    人之供述證據則不爭執；被告乙○○、丁○○則未爭執證據
    能力（僅就證據力部分爭執），是除上開爭執部分外，本判
    決下列所引用之各該被告以外之人於審判外之陳述（包含書
    面陳述），雖屬傳聞證據，但被告及辯護人既明示同意此部
    分之證據有證據能力，且迄至言詞辯論終結前亦未撤回前開
    同意，本院審酌上開證據資料製作時之情況，尚無違法不當
    及證明力明顯過低之瑕疵，亦認為以之作為證據應屬適當，
    故揆諸前開刑事訴訟法第一百五十九條之五規定，認前揭證
    據資料均有證據能力。
二、本院於九十八年一月六日傳喚被告甲○○、乙○○、丁○○
    三人以證人身分具結，並予其他被告對質詰問之機會，渠等
    均證稱在調查局、偵查及法院所供屬實，茲引用之，則被告
    三人上開所言業於本院以具詰方式為擔保，且保障其他被告
    對質詰問之防禦權利，有證據能力。
貳、實體方面：
一、訊據上訴人即被告甲○○、乙○○、丁○○固均不否認有參
    與本件債票之買賣及於其等之上開銀行帳戶內，有因買賣債
    票所得款項進帳，並有獲取傭金等事實不諱，但均矢口否認
    被訴洗錢之犯行。其中被告甲○○辯稱：自始至終不知陳守
    樸所交之債券係其侵占之贓物，當時林慶順說與陳守樸合作
    要向美國採購油品，陳守樸在臺灣未設立公司，要用伊公司
    名義去採購，所以要用伊國內之帳戶，匯款到美國去採購，
    伊並不知該款係其犯罪所得財物云云；被告乙○○則辯稱：
    系爭債票之一部份，已部分經由林慶順出售得款，甲○○即
    提供此部份公債之交易紀錄供伊查看，伊認為該債票無問題
    ，即主觀上並無贓物之認知；且伊均依甲○○之指示處理本
    案債票，況該等債票亦經葉愫樺透過第三人鑑定真偽，若知
    係贓物，即毋庸多此一舉。伊若知悉本案債票係贓物，豈敢
    將之登錄於中央銀行云云；被告丁○○則辯稱：乙○○並未
    告知本案債票係其個人所有，其表示願具名為公債所有人以
    保證公債來源之合法性，伊確實不知系爭債票係陳守樸所侵
    占之贓物，伊若明知此情，亦不可能以自己帳戶處理云云。
二、惟查：
（一）被告甲○○、乙○○、丁○○三人對於上揭時地，提供帳
      戶供買賣債票並轉帳之事實，於原審及本院審理中均坦承
      不諱，互核一致，並有大華證券公司賣出成交單、買進成
      交單、客戶基本資料表、客戶債券附條件買賣免簽章同意
      書、客戶基本資料更新表買進成交單、交易憑單、櫃檯買
      賣合併債券給付結算憑單暨交付清單等、世華銀行存款取
      款憑條、現金支出傳票、匯款傳票、交易紀錄、存款存入
      憑條、實體公債轉換登錄公債申請書、匯出匯款申請書及
      約定書、一定金額以上之通貨交易登記簿等、中國農民銀
      行匯款申請書代收入傳票、陳守樸簽具之洽購油品委託書
      、販賣債券委託書、華僑銀行匯款委託書、存款帳卡、存
      款取款憑條、臺灣臺北地方法院九十一年度訴字第一二一
      號判決書（朱迺雄、楊清源等人部分）在卷在卷可稽，自
      屬實在。
（二）被告甲○○等三人雖執前詞置辯，否認知悉系爭債票來源
      屬重大犯罪之物。然依被告甲○○於調查局訊問時即供稱
      ：我確實經手一百二十三張公債；又供稱：乙○○原本即
      和林慶順有生意往來，我之前有向渠透露這批公債是從林
      慶順那邊來的，我懷疑乙○○有可能直接和林慶順聯絡才
      知道較多內情等語（見偵字第一００六九號卷第二０三頁
      ，以下稱偵卷）；其於偵查中提出之「自白陳述書」中亦
      記載：「約八十九年二月上旬，在美國從事油品生意的昔
      日軍中同僚林慶順從國外返國，打電話約我在他設於士林
      區○○路的公司會面，見面時提及臺灣有位陳姓油品商人
      在美國向其購買油品及機器設備，該陳姓客戶在臺灣沒有
      成立公司，所以委託本人經營之中陸股份有限公司代為結
      匯匯款，其所採購資金先行匯入本人公司帳戶，然後再轉
      匯至美國ＸＣＥＬ  ＬＵＢＥＧＲＯＵＰ，ＩＮＣ．採購
      油品及機器設備，一切事宜他與該陳姓客戶均安排妥當，
      而本人公司可獲得佣金約新臺幣五十萬元。民國八十九年
      二月二十三日要匯款新臺幣六千萬元至中陸公司帳戶，要
      我拿公司之帳號至世華聯合商業銀行與他及陳姓客戶見面
      ，經林慶順介紹後始知其姓名為陳守樸，經其取走本公司
      帳號後將款匯入帳戶後，林君將美國公司帳戶交給我，要
      我將該款項匯至美國ＸＣＥＬ  ＬＵＢＥＧＲＯＵＰ，Ｉ
      ＮＣ帳戶，……八十九年四月上旬，林慶順君告知因陳守
      樸君在國外投資非常龐大，需要大量資金，因他與陳君二
      人經常在國外，需要一位可靠之友人代為處理臺灣之業務
      ，陳君手中有部分中央公債要求委託我代為籌措資金，以
      利其投資繼續進行，同時陳君亦願意將其部分資金投資本
      人經營之水產養殖事業……於是便找乙○○君來請教公債
      買賣問題，……本人亦是一片善意，將該公債轉委其處理
      ，以及辦理匯款至美國林慶順君指定之帳戶，俾使蔡君
      能從中部分獲利。」等語（見偵查卷第二０六頁以下）。
      可知被告甲○○承認提供其所經營之中陸公司帳戶予陳守
      樸，作為債票交易所得轉帳之用，並代陳守樸覓得被告乙○○代為處理陳守樸所交付債票之買賣事宜。
（三）惟我國關於油品之買賣事業，係採「特許制」，非任何人
      得任意經營之。而被告甲○○並未提及任何關於油品買賣
      之各項事證，僅以林慶順口頭所述，即提供中陸公司帳戶
      供他人鉅額款項之轉帳，且可從中獲得五十萬元之佣金，
      輕率至此，難以想像，足見其自白書所提及提供帳戶充為
      採購油品之資金匯入匯出之用，要非事實，實係貪圖高額
      佣金而提供帳戶，供為轉匯款項至美國之用，並無所謂之
      油品商。
（四）被告甲○○又辯稱：其未參與買賣債票，亦不知他人佣金
      分配方式云云。但據被告甲○○於調查局詢問時所供稱：
      五月十日有與乙○○一起去華僑商銀辦理公債買賣交割事
      宜。到達後尚有陳祝憲、丁○○及其他幾名不知名男子亦
      在現場，當天賣出四十張公債得款二億一千餘萬元，由於
      林慶順答應要在公債變現後，投資一億元給我作鰻苗、魚
      苗養殖用，所以我當場向乙○○拿了一千萬元臺支九張，
      八百萬元臺支二張共一億零六百萬元，其中四千八百萬元
      還給陳祝憲償還前債，五千八百萬元分別存入中陸公司彰
      銀長安東路分行及中國信託商銀中山分行我個人帳戶內，
      乙○○因未帶帳號在身上，所以另拿一千萬元臺支七張及
      八百萬元臺支一張，要我先存入我公司及個人帳戶，再轉
      帳至渠泛亞商銀大同分行「釩古國際企業有限公司」帳戶
      內。至於該筆七千八百萬元及餘款三千一百餘萬元，乙○○如何運用我並不清楚；五月十二日亦由我、乙○○、丁○○、陳祝憲及葉姊（葉愫樺）等共同至世華商銀營業部
      ，由乙○○出面辦妥買賣、交割，將所剩八十三張公債售
      出，得款四億五千餘萬元，除前述結匯五萬港幣由我拿走
      外，餘款皆由乙○○保管運用，我有要乙○○把錢保管好
      ，等林慶順通知再把錢匯入指定帳戶等語（見偵查卷第二
      ０一頁以下）。由上開陳述可知，被告甲○○曾兩次陪同
      被告乙○○等人，前往華僑商銀及世華銀行辦理本案債票
      之買賣、交割、匯款、取款等行為，而被告甲○○並曾向
      乙○○表示：將錢管好，等待指示等語，顯見被告甲○○
      並非完全不知情，或完全未曾參與其中；被告甲○○其後
      指示被告乙○○將錢保管好等情形，其行為仿若林慶順、
      陳守樸之代理人自居。是被告甲○○所辯：乙○○如何出
      售本案債票，以及債票出售之後，所有參與者可分得多少
      佣金，均係由乙○○與林慶順直接協商，伊並未參與云云
      ，顯與事實不符。
（五）至被告甲○○雖辯稱：乙○○如何出售本案債票，以及債
      票出售後，所有參與者可分得多少佣金，均係由乙○○與
      林慶順直接協商云云。然此與被告乙○○於原審所稱：甲○○沒有提到陳守樸、林慶順，他只是說一個非常要好的
      朋友所交付，說是選舉經費，直到六月十六日開庭時才知
      道甲○○的公債是來自林慶順等語（見原審卷一第一六九
      頁），並不相符（被告甲○○則否認有告知係選舉經費）
      。且被告乙○○於原審審理中一再強調，林慶順對其積欠
      巨額債務，不可能與其連絡等語（見原審卷四第四七頁）
      。而被告乙○○係由被告甲○○所委託，並非林慶順所覓
      得，若林慶順欲委託被告乙○○，何須再透過甲○○？若
      被告乙○○曾直接與林慶順洽商，關於交割所得款項之運
      用、處理，自應由被告乙○○決定，而非由被告甲○○指
      示。然被告甲○○既前後二次親自至銀行陪同匯款時，應
      領取或匯出多少款項，均由被告甲○○決定，被告甲○○
      並指示被告乙○○應妥善保管其餘款項；況陳守樸與林慶
      順共同洗錢，自是希望知悉此事者愈少愈好，若林慶順係
      直接與被告乙○○接洽，何須再多此一舉告知甲○○，並
      允諾給予大筆所謂「投資養魚事業」金錢？再前後二次至
      銀行辦理匯款時，林慶順均未曾出現，而本案債票買賣金
      額龐鉅，若未有人監督，林慶順如何安心如此巨額款項，
      由其所不知之第三人如丁○○、葉愫樺、丙○○等人處理
      ？可見被告甲○○前後二次前往銀行協同辦理匯款，即有
      監控並指示款項處理方式之目的。據上，陳守樸與林慶順
      二人對於乙○○、丁○○、丙○○、葉愫樺等人並不熟稔
      ，其二人所倚仗者係透過甲○○監控乙○○等人確實依其
      指示，將款項匯入相關帳戶內，若非甲○○積極介入，陳
      守樸、林慶順二人如何確定乙○○等人將確實將款項匯入
      指定之帳戶內？是被告甲○○上開所辯亦屬無據。
（六）又據被告乙○○於調查局詢問時供承：大約在八十九年四
      月底五月初，甲○○電話告訴我，他有面額五百萬元之中
      央公債一百餘張，問我有沒有辦法轉出去，成功的話有兩
      成的佣金，我反問他怎麼會有這好的事，人家願意付這麼
      高的代價？被告甲○○表示當然有些瑕疵，就是沒有前手
      交易紀錄等語（見八十九年度他字第一八五八號卷第二四
      頁）。可見被告乙○○知悉轉賣系爭債票成功後，有二成
      之高額佣金可得。又其於偵查中所提之自白狀雖亦坦承：
      甲○○向我提起他經人介紹，有一批面額五百萬元中央公
      債要處理，如果我能處理，對我的債務有很大的幫助，甲○○說這批公債是總統選舉，國民黨的選舉經費，中途被
      人攔截下來，他們不方便出面處理，希望找人代為處理，
      當時半信半疑，又怕這些債券是假的，我從沒有碰過債券
      ，根本不知其處理流程，當時甲○○曾給我大華證券電話
      ，要我去問債券科長，結果大華告訴我必須是在他們那裡
      買的，他們才願意買回；後來欠他們的債務愈逼愈急，甲○○又告訴我要繼續處理這批債券，在壓力之下，我找了
      之前公司的會計小姐丙○○，她對銀行比較熟，請其向銀
      行查詢債券的處理流程，後來錢小姐將此事告訴其夫丁○○，駱說他有管道可以處理，於是透過他的聯絡，於五月
      十日在華僑商銀賣了四十張，當時丁○○告訴我，這是私
      底下的買賣，透過銀行交易，因怕資金沒有這麼多，先處
      理四十張；接下來丁○○又說有另一管道可處理其餘的八
      十三張，於是五月十二日透過駱介紹葉素娥（即葉愫樺）
      至世華銀行營業部開了債券戶將債券存入，然後再轉賣給
      大華證券，這其間的聯絡都是由葉素娥去處理的等語（見
      偵查卷第二六頁以下）。同案被告丙○○就被告乙○○所
      供受託向銀行查詢債券的處理流程，並將此事告訴其
      夫即被告丁○○，丁○○即表示其有管道可以處理，於是
      透過丁○○之聯絡，先後共賣出一百二十三張面額各五百
      萬元公債等情亦供承不諱，核與被告乙○○所供相符。然
      被告乙○○指本件債票之來源係出自於國民黨的總統選舉
      經費一節，業據被告甲○○於本院更二審中否認在卷（見
      本院更二審卷第六二頁），復無其他旁證可證其所言為真
      ，是被告乙○○上開自白要難信為真實。再據其上開所陳
      ，被告甲○○、乙○○均知悉此債票之來源有瑕疵，且單
      純轉賣債票即有二成之高額佣金可得，衡之常情，必屬高
      風險之來源，否則焉有如此優厚之事？且本件債票金額龐
      大，不難知悉其中必涉及不法勾當之事，雖被告甲○○、
      乙○○對陳守樸貪污（或業務侵占）之具體犯罪情節未必
      詳知內情，但依其提出、交易之方式，以渠等智識對此債
      票係涉及重大犯罪所得之物，應有所認識。
（七）又被告丁○○受被告乙○○之託代為詢問出售本案債票相
      關事宜，其後更於八十九年五月十日及同年月十二日分別
      會同被告甲○○、乙○○等人，前往華僑商銀及世華銀行
      辦理四十張及八十三張債票之買賣、交割、匯款等事宜；
      關於帳戶之設立、提供，以及轉託葉愫樺幫忙部分，被告
      丁○○均參與其中等事實，為被告丁○○所不否認。此亦
      據其在調查局詢問時，對於其因協助處理本案債票可獲得
      之佣金數額時並表示：「乙○○承諾給我之百分之八酬勞
      ，其中大約百分之四係償還對我的債務，另外之四由我分
      配給由我引介代為尋找銷售管道的朋友」等語（見上開他
      字卷第三八頁）。被告乙○○並供述稱：「（當時告訴丙○○小姐有佣金要處理時，有無提到可以給多少佣金？）
      丁○○跟我聯絡時，是聯繫過很多次之後，他才告訴我是
      葉愫樺，我並沒有直接跟葉愫樺聯繫，都是透過丁○○」
      「（與駱聯繫過程中有無提到佣金數量、公債數量、金額
      ，由實體轉為無實體，到世華銀行與大華證券？）都是丁○○告訴我的，丁○○對整個過程應該都很清楚，而且是
      他告訴我如何做的」「（對於丁○○與丙○○間是否知悉
      整個事情的過程，你是否知情？）丁○○是全部知道，至
      於他有無告知丙○○我不清楚，但至少她知道我有公債要
      處理」等語相符（見原審卷四第四四頁至第四六頁）。足
      見被告丁○○就參與本案債票之交易，於事先與乙○○、
      丙○○、葉愫樺等人均有相當聯絡，其後除進而參與買賣
      、交割外，並提供帳戶作為匯款、領款之用等事實，洵堪
      認定。被告丁○○親自介入處理買賣債票之事，當知悉此
      債票與一般正常管道之債票買賣不同，甚至為增加公信度
      ，至世華銀行將債票由實體公債轉換為無實體公債（公債
      存摺），亦見其對此債票係涉及重大犯罪所得之物，有所
      認識。
（八）查陳守樸於八十九年二月間任職臺銀松江分行之出納，負
      責該分行金庫保管品存放等業務之事實，已經告訴人即臺
      灣銀行指述在卷，並為被告甲○○等人所不否認。而臺灣
      銀行自八十七年十二月二十一日起由政府依臺灣省政府功
      能業務與組織調整暫行條例之規定收歸國營，迄九十二年
      七月一日始依公司法之規定，改制為公司組織，即臺灣銀
      行於八十九年二月間仍屬國營銀行，陳守樸任職臺銀松江
      分行之出納，負責該分行金庫保管品存放等業務之事實，
      斯時有效之刑法規定，自屬依據法令從事公務之人員。又
      保管有價證券係臺灣銀行之業務之一，此經告訴人陳述在
      卷，並有銀行營業執照可按（附於本院更一審卷第二宗）
      ，而中興票券公司與臺銀松江分行簽訂保管有價證券契約
      書，由中興票券公司有償委託臺銀松江分行保管包含政府
      公債在內之有價證券之事實，亦有保管有價證券契約書可
      徵（附入本院更一卷一）。又據證人即臺灣銀行中級襄理
      詹長峰於本院前審雖證稱：保管時並沒有登載各債票之號
      碼，依契約來講，我們只要返還同期、同名稱、同價值的
      債票即可；證人即同行初級襄理楊家濬亦證稱：當初我們
      並沒有作包封的動作等語（見本院更一卷一第一六一頁）
      。再觀諸前開保管有價證券契約書，雖未明定返還之有價
      證券應與委託保管時之有價證券應同一；然契約書第二條
      約定：甲方委託乙方保管之有價證券獨立於乙方自有資產
      之外，乙方之債權人對甲方委託乙方保管之有價證券，不
      得請求扣押或行使其他權利。再徵諸債票上有息票，證人
      詹長峰證稱：票券公司自己會控管，本案發生時雖無包封
      動作，後來我們就有一些改進等語（見本院同上筆錄），
      可見臺灣銀行所保管者應係「特定之有價證券」，返還時
      應原物返還，亦即中興票券公司委託臺灣銀行保管之本案
      債票，其所有權仍屬中興票券公司，並非臺灣銀行所有。
      本案之債票不屬臺灣銀行所有之公有或供公用之財物，即
      非公用之私有財物；又陳守樸係公營銀行之出納，其基於
      職務而保管同為金融業之中興票券公司所有之債票，自係
      基於公營銀行所執行之公務而保管，並非其與客戶間之私
      經濟行為所保管之物，應可認定。中興票券公司於八十九
      年一月十八日為剪取息票，申請提取三百零九張交建甲七
      無記名式債票（其中面額十萬元券九張、五十萬元券四十
      二張、一百萬元券三十四張、五百萬元券二百二十四張）
      ，合計十一億七千五百九十萬元之事實，有領回申請書在
      卷可按（附入本院更一審卷第一宗），中興票券公司於同
      日剪取息票並將前開三百零九張債票返還臺銀松江分行後
      ，陳守樸係擔任公營銀行之出納職務，於負責保管本案債
      票期間，將三百零九張債票據為己有之事實，已經告訴人
      指述在卷，並有臺銀松江分行八十九年一月十八日、十九
      日、二十三日、二十四日監視錄影帶內容摘要附卷可參。
      綜上所述，陳守樸前開侵占所為，核係犯貪污治罪條例第
      六條第一項第三款之侵占職務上持有之非公用私有財物罪
      足可認定。因該罪為最輕本刑五年以上有期徒刑之罪，合
      於修正前洗錢防制法第三條第一項第一款所規定之要件，
      為該法所稱之重大犯罪，陳守樸侵占之上開債票，即屬該
      法第二條所稱之重大犯罪所得之財物。是被告甲○○、乙○○、丁○○三人行為時，該債票屬他人重大犯罪所得之
      財物甚明。又洗錢防制法嗣經多次修正，其中第三條第二
      項規定犯刑法第三百三十六條第二項業務侵占罪所得在五
      百萬元以上者（其間曾為二千萬元，後降為五百萬元），
      亦為洗錢防制法第二條所稱之重大犯罪，是陳守樸行為後
      ，縱現今其身分已非公務員，而無貪污治罪條例第六條第
      一項第三款之適用，亦無礙此業務侵占所得逾五百萬元以
      上之債票，為洗錢防制法所規定重大犯罪所得財物。
（九）又被告甲○○在八十九年二月間即與林慶順、陳守樸等人
      有往來，被告甲○○對陳守樸職務亦已知悉，陳守樸苟係
      真正權利人，大可自行處理，何必委由被告甲○○代覓買
      主並支付鉅額佣金？實際上，陳守樸於八十九年二、三月
      間即將賣出公債所得贓款，匯款六千萬元及四千萬元至被
      告甲○○所提供之中陸公司帳戶，進而以該等帳戶轉匯至
      美國，而以陳守樸所從事之銀行職位而言，其擁有如此鉅
      額款項，顯不合其身分，已有可疑；再依被告甲○○對於
      金融業務之知識及認識程度，亦不及陳守樸，何以陳守樸
      不自行變賣、匯款，反而須透過林慶順委託被告甲○○代
      為處理？其中顯有不可告人之情。而被告甲○○不僅於客
      觀上，得以知悉陳守樸之公債來源可疑，本案之鉅額佣金
      ，更不難知悉該公債確實可疑，足認其等對於此屬他人重
      大犯罪所得之財物，應有所認識。蓋本案之債票若有合法
      來源，陳守樸大可透過正常管道，或委託金融業者代為出
      售，所須支付之費用將遠比支付本案被告之鉅額佣金為低
      ，然陳守樸竟反於此，不僅願意支付鉅額佣金，竟委託林
      慶順，轉請對公債買賣毫無經驗之被告甲○○、乙○○等
      人代為出售，能否謂被告甲○○不知本案之債票係陳守樸
      重大犯罪所得之物？被告甲○○所辯：不知上開債票係陳
      守樸重大犯罪所得之物云云，要為卸責之詞，不足採信。
      至被告甲○○前曾請求傳喚證人朱迺雄、楊清源，證明其
      等知悉乙○○要求代為處理之公債來源之情；然查證人楊
      清源係由被告丁○○單線連絡，其再與證人朱迺雄共同前
      往華橋銀行接洽出售債票之事宜，除與被告丁○○見過面
      外，其餘陳守樸、甲○○、乙○○等人均不認識，且對於
      所賣債票是否為盜賣之贓物完全不知情，而經本院以九十
      三年度上重訴字第七六號判決證人楊清源、朱迺雄二人無
      罪在案，有該判決書在卷可按。證人楊清源、朱迺雄二人
      係因被告丁○○所轉託接洽銀行出售債票事宜，既不知所
      賣債票是否為盜賣之贓物，又如何知其來源？自無傳喚之
      必要，附此敘明。
（十）如前所述，被告乙○○主觀上認為本案債票係被人攔截，
      中飽私囊之物，亦即乙○○應已知悉係他人因財產犯罪所
      得之物。再依其於調查局詢問時坦承：甲○○向其探詢有
      沒有辦法將本案債票轉出去，並表示成功的話有二成佣金
      等語；待其反問怎會有這種好事後，甲○○表示有些瑕疵
      ，就是無前手交易紀錄等語。亦即被告乙○○認為受託處
      理之本案債票之佣金明顯偏高，才向甲○○詢問何以有如
      此好事，甲○○並因此坦承係因債票欠缺前手交易資料。
      換言之，甲○○係在債票存有瑕疵之情況下，始願以較高
      佣金委請乙○○代為處理。據上所述，亦可知被告乙○○
      於受託處理公債時，至少已知公債存有二大缺失，一為公
      債乃他人攔截國民黨競選經費，二為公債欠缺前手交易資
      料。被告乙○○既明知有該等瑕疵，猶同意代為處理，顯
      係貪圖鉅額佣金，始同意處理，難認其不知該債票係他人
      重大犯罪所得之財物。是被告乙○○所辯不知本案公債為
      贓物云云，係避就之詞，不足採信。而其等為貪圖鉅額佣
      金，或提供帳戶轉帳、掩飾，或收受並牙保他人重大犯罪
      所得之財物之行為，併有妨害或逃避追查重大犯罪之意思
      ，藉由該等洗錢行為，切斷重大犯罪行為與所得財物之關
      連性，使之轉換為其他來源所得，並已致追查發生困難，
      亦可確認。
（十一）被告丁○○雖辯稱：其係在乙○○一再保證公債來源合
        法情況下，始代為詢問如何出售公債，伊既不認識甲○○，復不知有所謂二成佣金，銀行業者既然願意買受，
        足證公債並無問題，其並不知公債為贓物云云。然據其
        於調查局詢問時供稱：「乙○○並未向我提及公債之來
        源，但因乙○○表示這些無記名公債，按規定欲買賣需
        出具委託書，而其本人願具名委託，所以我才認為這些
        公債來源無問題，……另由於我認為這些公債沒問題，
        所以找到葉素娥代尋管道時，我也曾向其表示可向買方
        表示『遺失上手買賣交易』紀錄之說法」等語（見同上
        他字卷第三八頁）。設若被告丁○○認為公債來源沒問
        題，乙○○且已表示願具名委託，何以丁○○轉述予葉
        愫樺時卻表示可向買方表示遺失前手買賣資料？再被告
        丁○○亦坦承：乙○○同意給付之佣金數額為百分之八
        之情，而依同案被告葉愫樺供承：被告丁○○同意給付
        之佣金為百分之四（見同上他字卷第五一頁），則被告
        丁○○允諾將所得佣金之半數給付葉愫樺，其尚可得百
        分之四佣金。而就大額交易言，百分之八之佣金可謂極
        高，被告丁○○既非在金融界服務，葉愫樺雖係銀行之
        退休人員，然二人對於公債處理均無經驗，竟於數日內
        ，僅代為洽詢、出面數次，即可得獲得高達數百萬元甚
        至上千萬元之佣金，實難以想像。再被告丁○○於八十
        九年五月十日，已先行陪同被告乙○○等人前往華僑商
        銀辦理出售四十張面額各為五百萬元之公債，其對於被
        告乙○○所委託出售之公債數量當已知悉非同小可；其
        時被告乙○○之財務狀況已然不佳，更為被告丁○○所
        知悉，被告丁○○對於被告乙○○何以能取得如此鉅額
        之公債豈有不疑之理？又被告乙○○若能持有該等鉅額
        之公債，何以不自行處理，反願意支付鉅額之佣金予他
        人，並於處理四十張公債後，仍一再要求被告丁○○幫
        忙處理其後之八十三張公債？再對照同案被告葉愫樺於
        調查局詢問時供稱：期間丁○○曾催促伊儘速幫忙處理
        系爭公債之情（見同上他字卷第五０頁反面），足見被
        告丁○○對於處理本案公債之急迫性亦知之甚詳。而葉
        愫樺自承從未處理公債之業務（見同上他字卷第八五頁
        反面），被告丁○○知悉此情，竟仍願支付高額佣金，
        委由不具此方面專業知識之人代為處理，並一再催促儘
        速處理，顯然知悉所代為出售之債票係他人重大犯罪所
        得之財物，其所辯不知代為出售之債票係他人重大犯罪
        所得財物云云，要係事後卸責之詞，不足採信。至其另
        辯稱若知悉上情，不可能以自己帳戶處理云云；然以本
        件經手巨額款項而言，為便於控管，且有高額佣金可得
        ，自以自己帳戶供為匯款進出，是被告丁○○上開所辯
        亦難採為有利之認定。
（十二）末按洗錢防制法所定之洗錢罪，須行為人主觀上有基於
        逃避或妨礙重大犯罪之追查或處罰之犯意，客觀上有逃
        避或妨礙重大犯罪之追查或處罰之行為，與單純之處分
        贓物之行為不同。而修正前洗錢防制法第二條對於洗錢
        行為之定義為：一、掩飾或隱匿因自己或他人重大犯罪
        所得財物或財產上利益者。二、收受、搬運、寄藏、故
        買或牙保他人因重大犯罪所得財物或財產上利益者。本
        案被告甲○○，就陳守樸於八十九年二月十七日起至三
        月六日止，出售債票七十一張所得部分，提供其中陸公
        司之帳戶供陳守樸匯入贓款，自係收受他人重大犯罪所
        得之財物；而其提供中陸公司之帳戶，使陳守樸得以將
        部分贓物轉匯至美國ＸＣＥＬ公司帳戶，則係就他人重
        大犯罪所得財物予以掩飾。被告等人其後收受一百二十
        三張債票，係收受他人重大犯罪所得之財物，其進而為
        之牙保買賣，亦合於洗錢防制法所定之牙保他人因重大
        犯罪所得之財物。至被告等人因本案洗錢行為實際獲得
        之利益，雖與原約定之成數不甚符合，然本院係依各該
        被告之銀行帳戶作認定，是否有其他原因介入，已無從
        查明，仍不影響於本案事實之認定，附此敘明。
（十三）綜上所述，被告甲○○、乙○○、丁○○三人以上所辯
        各節核屬事後卸責之詞，不足採信。被告甲○○、乙○○、丁○○三人洗錢之犯行，事證明確，洵堪認定。至
        渠等其餘辯解，因不影響於事實認定，故無逐一論列之
        必要，附此敘明。
三、被告等人行為後，刑法部分條文業於九十四年二月二日經總
    統以華總一義字第０九四０００一四九０一號令修正公布，
    並自九十五年七月一日起生效施行（下稱現行刑法）；復參
    酌最高法院九十五年五月二十三日第八次刑事庭會議決議意
    旨，現行刑法第二條第一項之規定，係規範行為後法律變更
    所生新舊法律比較適用之準據法，於現行刑法施行後，應適
    用現行刑法第二條第一項之規定，為「從舊從輕」之比較；
    又比較時應就罪刑有關之共犯、未遂犯、想像競合犯、牽連
    犯、連續犯、結合犯，以及累犯加重、自首減輕暨其他法定
    加減原因（如身分加減）與加減例等一切情形，綜其全部罪
    刑之結果而為比較。查：
（一）舊刑法第二十八規定「二人以上共同實施犯罪之行為者，
      皆為正犯。」新刑法第二十八條則規定「二人以上共同實
      行犯罪之行為者，皆為正犯。」揆諸本條之修正理由係為
      釐清陰謀共同正犯、預備共同正犯是否合乎正犯之要件，
      而限縮正犯之範圍，故比較修正前後之規定，以修正後之
      規定共同正犯之範圍較窄，則適用修正後之規定較有利於
      被告。
（二）九十二年二月六日修正，八月六日施行前之洗錢防制法第
      九條之洗錢罪，有罰金刑之選科，而刑法第三十三條第五
      款有關於罰金刑之規定，修正前刑法第三十三條第五款規
      定：「罰金：一元（銀元）以上。」修正後提高為「罰金
      ：新臺幣一千元以上，以百元計算之。」從而，所定罰金
      刑之最高數額，於上開規定修正後並無不同，惟修正後刑
      法第三十三條第五款所定罰金刑最低數額，較之修正前提
      高，自以修正前刑法第三十三條第五款規定有利於被告。
（三）是刑法修正前後之法條，對被告而言互有利與不利之情形
      ，惟經整體綜合比較全部罪刑之結果，仍以九十五年七月
      一日生效施行前之刑法規定，較有利於被告，依現行刑法
      第二條第一項前段規定，自應適用被告行為時之法律即修
      正前之刑法規定。
四、被告甲○○、乙○○、丁○○三人行為後，洗錢防制法迭經
    九十二年二月六日、九十五年五月三十日、九十六年七月十
    一日、九十七年六月十一日修正，其中對第三條適用洗錢防
    制法之重大犯罪定義，於九十二年間增定刑法第三百三十六
    條第二項業務侵占罪所得財物二千萬元以上之條文；嗣降低
    為五百萬元，是本件陳守樸犯罪不論其是否具公務員身分，
    此所得財物依修正前後之規定均屬洗錢防制法所規範之重大
    犯罪。洗錢防制法業於九十二年二月六日修正，八月六日施
    行，修正後第二條就洗錢行為定義為：一、掩飾或隱匿因自
    己重大犯罪所得財物或財產上利益者。二、掩飾、收受、搬
    運、寄藏、故買或牙保他人因重大犯罪所得財物或財產上利
    益者。亦即修正後之第二條第一款係規範掩飾或隱匿因「自
    己」重大犯罪所得財物或財產上利益之事實；同條第二款則
    規範掩飾、收受、搬運、寄藏、故買或牙保「他人」因重大
    犯罪所得財物或財產上利益之行為。修正後之第九條第一項
    、第二項，並分別就犯該法第二條第一款之罪者（處五年以
    下有期徒刑，得併科新臺幣三百萬元以下罰金），以及犯該
    法第二條第二款之罪（處七年以下有期徒刑，得併科新臺幣
    五百萬元以下罰金），異其處罰之規定。比較新、舊法律之
    規定，以舊法之規定較有利於被告，自應適用被告甲○○等
    人行為時即舊法之規定。被告等人明知本案債票係他人重大
    犯罪所得之財物，被告甲○○猶提供帳戶供陳守樸匯款至美
    國，自係「掩飾」之洗錢行為。被告甲○○、乙○○、丁○○並「收受」陳守樸重大犯罪所得之債票，進而「牙保」買
    賣，故被告甲○○、乙○○、丁○○等人洗錢之犯行，均係
    犯九十二年二月六日修正，八月六日施行前洗錢防制法第九
    條第一項之非法洗錢罪。公訴人認被告乙○○、丁○○明知
    本案債票系來路不明之贓物，仍為牙保買賣，應論以刑法第
    三百四十九條第二項牙保贓物罪嫌，惟本案之債票係陳守樸
    職務上持有之非公用私有財物，陳守樸予以侵占，所為係犯
    貪污治罪條例第六條第一項第三款之罪，該罪為最輕本刑為
    五年以上有期徒刑之刑之罪；若依行為後刑法修正公務員定
    義，陳守樸所犯刑法第三百三十六條第二項業務侵占罪，所
    得財物逾五百萬元以上，仍合於洗錢防制法第三條所定之要
    件，為該法所稱之重大犯罪；陳守樸侵占之債票即該法第二
    條所稱之重大犯罪所得之財物，已如前述，是公訴人認被告
    乙○○、丁○○等人犯刑法第三百四十九條第二項牙保贓物
    罪，容有誤會，應變更其起訴之法條。被告甲○○先為陳守
    樸掩飾之洗錢行為，嗣又與被告乙○○、丁○○、丙○○及
    葉愫樺等人有收受及多次牙保之洗錢行為，然均包括於同一
    洗錢犯意內，應僅論以單一之洗錢罪。被告甲○○就其提供
    帳戶與陳守樸匯入存放出售重大犯罪所得之債票所得之款項
    ，並借該帳戶將款項匯往美國部分之行為，與陳守樸有犯意
    聯絡及行為分擔，應論以共同正犯；又被告甲○○與乙○○
    、丁○○、丙○○等人就牙保買賣陳守樸犯罪所得之債票犯
    行，與林慶順、葉愫樺（葉愫樺僅就附表四部分之行為）間
    ，有犯意聯絡及行為分擔，亦應論以共同正犯。又被告甲○○雖於偵查中提出所謂「自白陳述書」（見偵字第一００六
    九號偵查卷第二０六頁至第二一０頁），然觀其內容係在答
    辯其並無犯罪之故意，金錢流向均係受陳守樸等人藉油品生
    意為名矇騙；至被告乙○○在偵查中所提「自白」（見偵字
    第一００六九卷第二六頁至第三一頁），其內容亦在說明所
    謂「受害經過」，核其性質亦屬答辯狀，並非自白犯罪，均
    不能因其題以「自白陳述書」或「自白」名義，即謂被告甲○○、乙○○二人在偵查中自白犯罪，而得邀減刑之寬典，
    附此敘明。
五、原審認被告甲○○等人涉犯洗錢罪事證明確而予以論罪科刑
    ，固非無見。然：（一）被告甲○○等人行為後，洗錢防制
    法、刑法已經修正，原審判決未及比較新舊法之適用，尚有
    未當。（二）犯罪事實欄三（一）部分有關被告甲○○提供
    其所經營之中陸公司銀行帳戶，係供陳守樸匯入贓款，嗣匯
    款至美國部分之行為（即附表二部分），被告乙○○、丁○○、丙○○、葉愫樺等人並未參與，原判決關於此部分認被
    告乙○○、丁○○及已判決確定之同案被告丙○○、葉愫樺
    等人有共同參與，論以共犯，容有未當。（三）九十二年二
    月六日修正，八月六日施行前之洗錢防制法第十二條第一項
    係規定：「犯本法之罪者，其因犯罪所得財物或財產上利益
    ，『除應發還被害人或第三人者外』，不問屬於犯人與否，
    沒收之，如全部或一部不能沒收時，追徵其價額或以其財產
    抵償之。」此乃關於沒收之特別規定，並於全部或一部不能
    「沒收」時，追徵其價額或以其財產抵償之。其立法方式與
    貪污治罪條例第十條第一項、第二項所規定：「犯第四條至
    第六條之罪者，其所得財物，應予追繳，並依其情節分別沒
    收或發還被害人（第一項）。前項財物之全部或一部無法追
    繳時，應追徵其價額，或以其財產抵償之（第二項）。」已
    明示所得財物，應予追繳，並依其情節分別「沒收」或「發
    還被害人」者不同。從而，倘認為犯洗錢罪，其因犯罪所得
    財物或財產上利益，應發還被害人或第三人者，不能宣告沒
    收，亦無庸於主文宣告發還被害人或第三人，而僅應於理由
    欄敘明應發還被害人或第三人之意旨即可。原審在主文中為
    發還之諭知，適用法規亦有不當。（五）被告甲○○、乙○○、丁○○三人明知本案債票係他人重大犯罪所得財物，卻
    無視法律規定而仍為牙保銷贓，其惡性重大，犯後未具悔意
    ，迄今仍有鉅額贓款流落在外，渠等參與本案洗錢行為甚深
    ，獲利甚高，銷贓案情重大，嚴重破壞金融秩序且危害國家
    經濟根基，廣受社會矚目，量刑自不宜寬縱，原審對被告甲○○、乙○○僅各量處有期徒刑一年，對被告丁○○量處有
    期徒刑十月，即屬偏低，且原審復併予宣告被告三人均緩刑
    ，亦有不當。被告三人上訴意旨，仍執陳詞否認犯行，均無
    理由，但檢察官上訴意旨另認原審就被告三人量刑過輕，且
    認被告甲○○、乙○○、丁○○三人無再犯之虞而均宣告緩
    刑，尚屬不當，為有理由，自應由本院將原判決關於被告三
    人部分撤銷改判。爰審酌被告三人貪圖不法鉅額佣金，竟對
    他人犯罪所得之財物，提供銷贓管道，予以洗錢，且洗錢金
    額龐大，嚴重破壞金融秩序，並參酌其等犯罪手段、方法、
    犯後猶設詞辯解，未具悔意，惟事後已與臺灣銀行達成部分
    和解等一切情狀，量處被告甲○○有期徒刑二年、被告乙○○有期徒刑一年十月、被告丁○○有期徒刑一年六月，以資
    懲儆。又被告丁○○之犯罪時間在九十六年四月二十四日之
    前，所犯洗錢罪所處有期徒刑一年六月合於中華民國九十六
    年罪犯減刑條例第二條第一項第三款減刑條件（無同條例第
    三條所列不得減刑之情形），應依同條例第二條第一項第三
    款、第七條之規定，減其刑期二分之一即有期徒刑九月。又
    修正前洗錢防制法第十二條規定「犯本法之罪者，其因犯罪
    所得財物或財產上利益，除應發還被害人或第三人者外，不
    問屬於犯人與否，沒收之，如全部或一部不能沒收時，追徵
    其價額或以其財產抵償之。為保全前項財物或財產上利益之
    追徵或財產之抵償，必要時得酌量扣押其財產。」本件於案
    發經檢察官查扣如附表五所示帳戶中屬贓款之財物，應發還
    被害人臺灣銀行，併此敘明。
據上論斷，應依刑事訴訟法第三百六十九條第一項前段、第三百
六十四條、第二百九十九條第一項前段、第三百條，（九十二年
二月六日）修正前洗錢防制法第九條第一項，刑法第十一條前段
、第二條第一項前段、修正前第二十八條，中華民國九十六年罪
犯減刑條例第二條第一項第三款、第七條，判決如主文。
本案經檢察官沈明倫到庭執行職務。
中    華    民    國    98    年    6     月    23    日
                  刑事第四庭  審判長法  官  陳筱珮
                                    法  官  陳玉雲
                                    法  官  鄭水銓
以上正本證明與原本無異。
如不服本判決，應於收受送達後十日內向本院提出上訴書狀，其
未敘述上訴之理由者，並得於提起上訴後十日內向本院補提理由
書狀（均須按他造當事人之人數附繕本）。
                                    書記官  劉貞達
中    華    民    國    98    年    6     月    29    日
附錄本案論罪科刑法條全文－－
九十二年二月六日修正，八月六日施行前洗錢防制法第九條：
洗錢者，處五年以下有期徒刑，得併科新臺幣三百萬元以下之罰
金。
以犯前項之罪為常業者，處一年以上七年以下有期徒刑，併科新
臺幣一百萬元以上一千萬元以下之罰金。


司法院資訊處製作；財團法人民間司法改革基金會備份。
